臺灣高等法院刑事判決　　　　　　　　　　　　　九十三年度上訴字第一二一號
　　上　訴　人
　　即　被　告　乙○○
　　選任辯護人　許巍騰律師
　　　　　　　　李怡卿律師
右上訴人因毒品危害防制條例案件，不服臺灣臺北地方法院九十二年度重訴字第三四
號，中華民國九十三年三月三十日第一審判決（起訴案號：臺灣臺北地方法院檢察署
九十二年度偵字第一四八九九號、第一五二四○號）提起上訴，本院判決如左：
    主  文
原判決關於連續販賣第二級毒品部分及定執行刑均撤銷。
乙○○連續販賣第二級毒品，累犯，處有期徒刑柒年貳月。扣案之壹小包內之第二級
毒品安非他命（總毛重零點柒伍公克，總淨重零點伍壹公克，取樣零點零壹公克化驗
，驗餘淨重零點伍零公克）沒收銷燬之，壹小包之外包裝袋、殘渣袋拾只、電子磅秤
壹個，夾鏈分裝袋玖拾只均沒收。犯罪所得新台幣壹仟元沒收，如全部或一部不能沒
收時，以其財產抵償之。
    事  實
一、乙○○綽號ＢＥＢＯ，前於民國八十五年間因犯恐嚇取財罪，經臺灣臺北地方法
    院判處有期徒刑十月，緩刑五年確定，緩刑期間復因搶奪案件，再經臺灣臺北地
    方法院判處有期徒刑十月確定，而前開緩刑宣告亦經撤銷，二案合併執行，原應
    於八十九年四月三十日執行完畢，於八十八年七月二十日假釋付保護管束，嗣假
    釋未經撤銷而以執行完畢論。猶不知悛悔，明知「安非他命」係屬毒品危害防制
    條例第二條第二項第二款規定之第二級毒品，不得販賣，竟於不詳時、地，以每
    公克新臺幣（下同）一千元之代價，自真實姓名不詳綽號為「小龍」之成年男子
    ，多次購入數量不詳之安非他命，除部分供己施用外（施用部分經檢察官聲請臺
    灣臺北地方法院九十二年度毒聲字第八七七號裁定送觀察勒戒後，無施用傾向以
    九十二年度毒偵字第五三二號為不起訴處分確定），另基於意圖營利販賣第二級
    毒品安非他命之概括犯意，先於九十二年七月一日晚間七、八時許，經丙○○以
    不詳方式之電話撥打聯繫後，約在臺北縣中和市○○路一九○號東帝士大樓一樓
    處，以一千元之價格，將輕於原購入重量之不詳重量安非他命一小包售予交付丙○○，賺取數量之差價牟利。嗣於九十二年七月三日上午七時五十分許，丙○○
    在台北市○○路一六八巷四二號五樓住處為警持搜索票查獲施用第二級毒品安非
    他命，為配合警方之誘捕行動，於當日上午十時十九分許及十時五十九分許，兩
    度撥打乙○○使用之0000000000號行動電話，佯稱欲購買一千元之安
    非他命，乙○○承前意圖營利而販賣第二級毒品之概括犯意，予以應允，並約定
    在上開東帝士大樓前交易，並將一小包裝內之第二級毒品安非他命（總毛重Ｏ‧
    七五公克，總淨重Ｏ‧五一，取樣Ｏ‧Ｏ一公克化驗，驗餘淨重Ｏ‧五Ｏ公克）
    及用於包裹毒品，防其裸露、潮濕，便於攜帶販賣之「外包裝」，於當日十一時
    許持往赴約，尚未交付毒品之際，即在臺北縣中和市○○路一九○號前為警當場
    逮獲，並扣得上開一小包裝內之第二級毒品安非他命及外包裝，復循線在其臺北
    縣中和市○○路一九○號四十一樓之一室租屋處扣得其所有供販賣毒品所用之電
    子磅秤一個及殘渣袋十只、預備供販賣毒品之夾鏈分裝袋九十只、毒品施用器具
    一組、玻璃球一個、藥剷吸管七支等物。
二、案經臺北市政府警察局松山分局報請臺灣臺北地方法院檢察署檢察官偵查起訴。
    理  由
一、訊據被告乙○○矢口否認有何連續販賣第二級毒品安非他命之犯行，辯稱：伊並
    沒有販賣第二級毒品安非他命予丙○○，因伊認識綽號「小龍」之人，丙○○打
    電話要求同去找綽號「小龍」之人拿毒品，伊曾幫丙○○拿過二次安非他命，第
    二次還沒有去拿就被警察抓到，當時在伊身上搜到的毒品是伊施用剩餘的，並非
    伊販賣之毒品云云。惟查：
  (一)、被告於九十二年七月一日七、八時許經丙○○以電話聯絡，相約於臺北縣中和
      市○○路一九○號東帝士大樓一樓，出售一千元之安非他命予丙○○一事，業
      經證人丙○○於原審證稱：「（有無向乙○○買過毒品？）有買過一次。因為
      他跟我說他有毒品，都是用電話聯絡，他會問我是否要拿東西，我是把錢交給
      他，他把毒品拿給我。他沒有說是要幫我買，我是電話跟他說要拿一千元的東
      西，約好時間地點去跟他拿貨。（第二次有無帶警察去找他？）有，我是跟警
      方配合。是警察叫我去約他還要拿東西，把他引誘出來」、「（你在偵查中說
      被查獲前二天有用壹仟元向被告買過毒品？）七月一日買過毒品一仟元，我是
      七月三日被抓。（七月一日你向被告購買毒品的經過？）我與被告用電話聯絡
      。（你的行動電話號碼？）0000000000。（七月一日大約幾點打的
      ？）晚上七點左右。我知道被告有二、三支手機，我每支都會打（他的行動電
      話），直到他接電話為止。（被告的手機號碼？）我忘記了。」等語明確（見
      原審卷第一○八頁、第一○九頁、第一一九頁、第一二○頁），於本院審理時
      ，經被告辯護人及檢察官交互詰問後，仍一再堅稱：其確實於九十二年七月一
      日七、八時許與被告以電話聯絡，相約於臺北縣中和市○○路一九○號東帝士
      大樓一樓，向被告購買一千元之安非他命等語（本院卷第一三二頁至一三五頁
      ）。
  (二)、又證人丙○○第二次因配合警察之誘捕偵查，又以電話向被告要約一千元之第
      二級毒品安非他命，被告承諾於同一地點交貨，抵達東帝士大樓後，警察即下
      車逮捕被告一節，亦經證人丙○○證述綦詳，核與證人即查獲本件之警員陳冠
      宇於原審所證情節相同（見原審卷第七十九頁），並有遠傳電信股份有限公司
      風險管制中心檢送證人所有0000000000號行動電話九十二年七月一
      日至七月三日雙向通聯紀錄三紙附卷可稽（見九十二年度偵字一五二四０號偵
      卷第六十三頁至六十五頁）。
  (三)、被告對當日在約定地點等候丙○○，且身上持有驗餘淨重Ｏ‧五Ｏ公克之安非
      他命一小包及外包裝一節並不否認，則以證人丙○○於原審及本院所證以不詳
      電話向被告購買安非他命之證言與其於警訊、偵查時證稱以電話向被告購買安
      非他命之證詞，前後所述情節一致，且證人丙○○與被告毫無怨尤，如非被告
      之前確曾出售毒品予丙○○，何以丙○○以電話聯絡後，被告即允諾並持毒品
      前往約定地點等候？又約定地點係被告賃屋處樓下，被告當無隨身攜帶供己施
      用毒品之理，足見被告確係連續二次販賣第二級毒品安非他命予丙○○至明，
      證人丙○○所為被告販賣毒品之證詞，自屬可信。
  (四)、按「販賣毒品罪，並不以販入後復行賣出為構成要件，祇須意圖營利而購入毒
      品或賣出毒品，有一於此，其犯罪即完成，所謂『意圖』，即犯罪之目的，原
      則上不以發生特定結果為必要，即祇須有營利之意圖為已足，不以買賤賣貴而
      從中取利為必要；本件原判決就上訴人意圖營利而已著手販賣第二級毒品之犯
      罪行為等事實，已說明所憑之證據及認定之理由，核與卷內資料相符，至上訴
      人實際上能否賺取價差並獲得買賣之利潤，要與本件之構成要件無涉。」最高
      法院九十二年度台上字第三八二三號判決採同一見解。次按「販賣毒品罪，固
      不以販入後復行賣出為構成要件，即意圖營利而販入毒品亦足構成販賣毒品既
      遂罪；所謂『意圖』，即犯罪之目的，學說上稱為目的犯，除例外情形如竊盜
      罪外，原則上不以發生特定結果為必要，然行為人主觀上是否有販賣之意圖，
      須有相當之客觀事實，足資證明其意念之遂行性及確實性，始足當之；又施用
      毒品者，常因愈陷愈深，致入不敷出，能否以常人量入為出之金錢觀，衡量施
      用毒品者之行為，非無疑竇。」最高法院九十二年度台上字第三八二一號判決
      採同一見解。經查：本件被告自承以一千元購入一公克安非他命，第二次販售
      於證人丙○○時則為一千元之驗餘淨重Ｏ‧五Ｏ公克價格售出，其以販入低買
      高賣之數量差異賺取差價以圖利甚明。
  (五)、另被告有三支行動電話，惟證人丙○○所能記得被告之行動電話僅00000
      00000號一支，且經原審以五組電話當庭諭知辨識，亦為相同證述，其尚
      有二支電話不復追憶（見原審卷第一二七頁、第一二八頁），準此，卷附通聯
      紀錄九十二年七月一日雖無被告上開0000000000號電話號碼顯示，
      或係證人撥打無從回憶被告之他組電話，亦不能否定其撥打被告電話購毒之事
      實。被告之辯護人於本院聲請調查（Ｏ二）00000000號、Ｚ0000
      00000號、Ｚ000000000號、Ｚ000000000號四組電話
      ，經本院依上開聲請而函查得知（Ｏ二）00000000號是「戊○○」在
      使用，有中華電信股份有限公司臺灣北區電信分公司台北西區營運處九十三年
      六月十日莊服字第九三一二六ＯＯＯＯ七號函在卷可佐（本院卷第六十四頁、
      第六十五頁））、至於「Ｚ000000000號」行動電話，則是被告之姊
      姊甲○○在使用，亦經被告所自承（本院卷第一Ｏ五頁），並有大哥大股份有
      限公司函及附件在卷（本院卷第六十七頁、第六十八頁）可佐，至於Ｚ000
      000000號行動電話，是戊○○之太太丁○○在使用之事實，亦經證人丁○○到庭證稱屬實 (本院卷第一Ｏ一），而戊○○之女兒詹馨怡曾是被告之女
      朋友，曾使用上開0000000000號行動電話之事實亦經被告在本院自
      陳綦詳（本院卷第一Ｏ五頁），是以被告辯護人聲請調查上開電話，亦無從為
      有利被告之認定。
  (六)、被告辯稱：丙○○於警詢、偵查及原審均稱係以Ｚ000000000號行動
      電話向被告購買毒品，惟Ｚ000000000號電話之通聯紀錄卻沒有此等
      紀錄，足徵丙○○之證言不實在云云，惟查：證人於本院經檢察官詢問時證稱
      ：「我不記得，有可能在外面我的行動電話沒有電而用公共電話打的，不是在
      家裡打的。」等語（本院卷第一三九頁），惟被告自承：伊認識綽號「小龍」
      之人，「丙○○打電話」要求同去找綽號「小龍」之人拿毒品，伊曾幫丙○○
      拿過二次安非他命，第二次還沒有去拿就被警察抓到，當時在伊身上搜到的毒
      品是伊施用剩餘的，並非伊販賣之毒品云云，足徵丙○○確實有打電話給被告
      之事實至明，僅係證人對於利用何種方式之電話有所誤記而已，況若丙○○之
      前未曾打電話給被告，何以第二次警方利用丙○○打電話時，被告立即與丙○○約好碰面之時間及地點？益徵被告業已信賴丙○○之人，否則豈有可能輕易
      一打電話即約碰面之時、地，是以被告上開抗辯，亦無從為有利被告之認定。
  (七)、按：「學理上所謂『陷害教唆』，係指犯人初無犯罪之意思，係因有偵查犯罪
      權限之機關或人員之唆弄，始起意犯罪者而言，與本件上訴人原即有販賣安非
      他命之故意及犯行，林○正之以電話聯絡，佯以購買安非他命，僅在幫助警察
      查獲上訴人之情形並不相同，而上訴人既原即有販賣安非他命之故意，其於接
      獲林○正之電話後，復已主動依約攜帶安非他命至約定地點，欲販賣與林○正
      ，致為警查獲，其因此取得之證據，即非出於不正之方法，尚難謂無證據能力
      。」最高法院九十二年度台上字第六二七六號判決採同一見解。經查：本件被
      告原即具有意圖營利販毒第二級毒品安非他命予丙○○營利之犯意，已如前述
      ，雖係遭警設計誘捕致事實上不能完成交易時，因其本有販賣毒品之意思，客
      觀上又已手於販賣之行為，自仍應成立販賣毒品未遂罪。此與行為人原本無
      販毒營利之意思，因調查犯罪之人之引誘或教唆始起意販賣，即學理上所謂「
      陷害教唆」之情形有別，亦不能執此解免其責。
  (八)、被告辯護人於論告時稱：被告與丙○○是約好共同施用毒品云云，惟為被告所
      否認，被告之前亦未曾有此等抗辯，是以辯護人之上開陳述，亦無從為有利被
      告之認定。
  (九)、此外，扣案為被告所有之透明結晶體一小包（總毛重Ｏ‧七五公克，總淨重Ｏ
      ‧五一公克，取樣Ｏ‧Ｏ一公克化驗，驗餘淨重Ｏ‧五Ｏ公克），經送請鑑驗
      結果確係第二級毒品安非他命無誤，有台北市政府警察局九十二年七月二十二
      日北市鑑毒字第五０九號鑑驗通知書附卷可稽（見原審卷第五十五頁），並有
      第二級毒品安非他命（淨重Ｏ‧五Ｏ公克）扣案可資佐憑，是被告前開所辯，
      顯係卸責之詞，自不足取。
  (十)、綜上所述，本件事證明確，被告犯行應堪認定。
二、查被告行為後，毒品危害防制條例業已修正，於九十三年一月八日施行，其中該
    條例之第四條第四項增列販賣第四級毒品之罪，而將原第五項未遂犯之處罰挪至
    第六項，是本案被告所犯罪名、刑度，並未變更。核被告所為，其販賣第二級毒
    品安非他命既遂及未遂部分，係犯毒品危害防制條例第四條第二項及第四條第六
    項、第二項之罪。又被告係基於販毒營利之概括犯意，第二次已與證人丙○○達
    成販賣之意思合致相約取貨，但因警誘捕而未能交付毒品，詳如前析，自屬販賣
    毒品之未遂犯，檢察官於起訴書犯罪事實欄記載被告意圖販賣而持有第二級毒品
    罪云云，論罪科刑又認被告係連續販賣，可見其犯罪事實欄應屬誤載（此部分業
    經到本院執行職務之檢察官表示同意更正起訴書之記載），附此敘明。其先後販
    賣毒品既遂、未遂犯行，時間緊接，所犯構成要件相同之罪名，顯係基於概括犯
    意反覆為之，應依刑法第五十六條之規定，依販賣第二級毒品既遂論以一罪，並
    加重其刑。末查被告有事實欄所載論罪科刑執行之情形，有本院被告全國前案紀
    錄表在卷可按，其於有期徒刑執行完畢後，五年之內再犯本件有期徒刑以上之罪
    ，為累犯，應依法遞予加重其刑。
三、原審以罪證明確，對被告乙○○予以論科，固非無見，惟查：
  (一)、依毒品危害防制條例第十九條第一項規定：犯第四條至第九條、第十二條、第
      十三條或第十四條第一項、第二項之罪者，其供犯罪所用或因犯罪所得之財物
      ，均沒收之。係採義務沒收主義，法院並無斟酌之餘地。經查扣案被告所有之
      透明結晶體一小包（總毛重Ｏ‧七五公克，總淨重Ｏ‧五一公克，取樣Ｏ‧Ｏ
      一公克化驗，驗餘淨重Ｏ‧五Ｏ公克），經送請鑑驗結果確係第二級毒品安非
      他命無誤，有台北市政府警察局九十二年七月二十二日北市鑑毒字第五０九號
      鑑驗通知書附卷可稽（見原審卷第五十五頁），前開扣案之毒品之「外包裝」
      ，既係用於包裹毒品，防其裸露、潮濕，便於攜帶販賣，亦屬供販賣毒品所用
      之物，應併依毒品危害防制條例第十九條第一項之規定宣告沒收之，方屬適法
      。原判決僅就毒品部分諭知沒收銷燬，而就上開毒品外包裝部分，非惟未於事
      實中記載，亦未於理由敘明諭知沒收之理由，於法自有違誤（最高法院九十二
      年度台上字第六九Ｏ八號、六九一三號判決均採同一見解）。
  (二)、毒品危害防制條例第十九條第一項規定犯該條例第四條之罪者，其供犯罪所用
      之物，沒收之。係刑法第三十八條第一項第二款、第三項但書之特別規定，採
      義務沒收主義。原判決既認定，扣案之電子磅秤一台，係上訴人所有供販賣安
      非他命所用之物，但未依毒品危害防制條例第十九條第一項規定沒收，而依刑
      法第三十八條第一項第二款規定沒收，適用法則亦有不當（最高法院九十三年
      度台上字第二九四八號判決採同一見解）。
  (三)、行為後法律有變更者，適用裁判時之法律，但裁判前之法律有利於行為人者，
      適用最有利於行為人之法律，刑法第二條第一項雖有明文；然上訴人行為後，
      原判決所引用之毒品危害防制條例第四條第二項販賣第二級毒品罪部分，與本
      件論罪科刑相關之規定並無修正變更，原判決認應依刑法第二條第一項前段之
      規定，適用裁判時之法律（見原判決第六頁，理由二(一)），併有判決適用法則
      不當之違背法令（最高法院九十三年度台上字第二八七Ｏ號判決採同一見解）
      。
  (四)、刑法第七十條規定：「有二種以上刑之加重或減輕者，應遞加或遞減之。」原
      判決認被告為連續犯，依法加重其刑，又認被告為累犯，亦依法加重其刑，惟
      漏未「遞加」之，亦有未合。
  (五)、被告係犯毒品危害防制條例第四條第二項、第六項之罪，原判決「據上論結欄
      」誤載為毒品危害防制條例第四條第二項、第五項之罪，尚有未合。
四、被告上訴否認犯罪，指摘原判決不當，為無理由，惟原判決關於被告販賣第二級
    毒品安非他命部分，既有前揭瑕疵而無可維持，自應由本院將原審關於此部分之
    判決予以撤銷改判。爰審酌被告販賣毒品危害他人健康惡性不輕，犯罪動機、目
    的在於營利、智識程度、販毒次數（二次）、數量不多、犯後態度等一切情狀，
    量處有期徒刑七年二月。
五、關於沒收問題
  (一)、扣案一小包內之第二級毒品安非他命（總毛重Ｏ‧七五公克，總淨重Ｏ‧五一
      公克，取樣Ｏ‧Ｏ一公克化驗，驗餘淨重Ｏ‧五Ｏ公克），應依毒品危害防制
      條例第十八條第一項沒收銷燬之；至於前開扣案毒品之「外包裝」，既係用於
      包裹毒品，防其裸露、潮濕，便於攜帶販賣，屬被告所有（業經被告供明在卷
      ）供販賣毒品所用之物，電子磅秤一個，亦係被告所有（業經被告供明在卷）
      供犯罪所用之物，均應依毒品危害防制條例第十九條第一項之規定宣告沒收之
      ，
  (二)、夾鏈分裝袋九十只為被告所有（業經被告供明在卷）預備供販賣毒品所用之物
      ，應依刑法第三十八條第一項第二款沒收（最高法院九十三年度台上字第二一
      九Ｏ號判決採同一見解）。
  (三)、扣案毒品施用器具一組、玻璃球一個、藥剷吸管七支、殘渣袋十只，與本案被
      告販賣之犯罪並無關連，爰不於本案宣告沒收，併此敘明。
  (四)、至被告第一次販毒既遂所得一千元，應依毒品危害防制條例第十九條第一項之
      規定，諭知沒收，如全部或一部不能沒收時，以其財產抵償之。
據上論斷，應依刑事訴訟法第三百六十九條第一項前段、第三百六十四條、第二百九
十九條第一項、毒品危害防制條例第四條第二項、第六項、第十八條第一項前段、第
十九條第一項，刑法第十一條、第五十六條、第三十八條第一項第二款，判決如主文
。
本案經檢察官施慶堂到庭執行職務。
中　　　華　　　民　　　國　　九十三　　年　　　九　　　月　　　二　　　日
　                              臺灣高等法院刑事第二庭
                                  審判長法  官  蔡　長　溪
                                        法  官  楊　貴　志
                                        法  官  林　俊　益
右正本證明與原本無異。
如不服本判決，應於收受送達後十日內向本院提出上訴書狀，其未敘述上訴之理由者
並得於提起上訴後十日內向本院補提理由書。
                                        書記官　陳　明　琴
中　　　華　　　民　　　國　　九十三　　年　　　九　　　月　　　二　　　日
附錄：本案論罪科刑法條全文
毒品危害防制條例第四條
製造、運輸、販賣第一級毒品者，處死刑或無期徒刑；處無期徒刑者，得
併科新臺幣一千萬元以下罰金。
製造、運輸、販賣第二級毒品者，處無期徒刑或七年以上有期徒刑，得併
科新臺幣七百萬元以下罰金。
製造、運輸、販賣第三級毒品者，處五年以上有期徒刑，得併科新臺幣五
百萬元以下罰金。
製造、運輸、販賣第四級毒品者，處三年以上十年以下有期徒刑，得併科
新臺幣三百萬元以下罰金。
製造、運輸、販賣專供製造或施用毒品之器具者，處一年以上七年以下有
期徒刑，得併科新臺幣一百萬元以下罰金。
前五項之未遂犯罰之。
